臺灣高等法院民事判決　　　　　　　　　96年度訴易字第28號
原　　　告　乙○○
訴訟代理人　黏舜權律師
　　　　　　吳茂榕律師
被　　　告　甲○○
上列當事人間因請求侵權行為損害賠償事件，經本院刑事庭移送
前來，本院於民國九十六年十月三十日言詞辯論終結，判決如下
：
    主      文
被告應給付原告新臺幣貳拾萬壹仟伍佰元，及自民國九十六年四
月十日起至清償日止，按週年利率百分之五計算之利息。
原告其餘之訴駁回。
訴訟費用由被告負擔三分之一，餘由原告負擔。
    事實及理由
一、被告未於言詞辯論期日到場，核無民事訴訟法第三百八十六
    條各款所列情形，爰依原告之聲請，由其一造辯論而為判決
    。
二、原告主張：被告與友人即訴外人王力加在電話中串通欲教訓
    伊，遂由王力加要求伊開車載送至臺北市大安區○○○路○
    段八十八號前，伊駕駛汽車於民國九十五年六月三日凌晨四
    時十分左右到達該址時，即遭一部汽車用車頭強行將伊攔下
    ，車內下來二名男子，連同同時到達之另一部汽車下來之二
    名男子，由被告帶頭，夥同其他三名男子，共同基於傷害之
    犯意聯絡，強行將伊拖下車，隨即共同對伊拳打腳踢，致伊
    受有左側兩處頭皮外傷、顏面三處外傷、左上臂擦傷、右側
    第四手指外傷、右側顳部顱骨裂傷、疑似腦震盪等傷害，經
    急診住院進行手術治療，頭部傷勢嚴重，緊急縫合三十幾針
    ，出院後仍須進行復健，迄今仍無法痊癒。被告上開行為涉
    有共同傷害罪嫌，伊已提出刑事告訴，由檢察官提起公訴經
    法院判決有罪確定在案。伊因被告之上開侵權行為，致受有
    醫療費用新臺幣（下同）四萬四千七百六十九元、工作損失
    六萬七千五百元之財產上損害（原告原起訴請求修車費用二
    萬五千元賠償部分，業已撤回起訴）。又伊於暗夜突遭四名
    男子聯手痛毆，毫無還手之餘地，臨去前並將伊之汽車開去
    撞電線桿，並出言嗆聲渠為黑道幫派人士，伊除須忍受皮肉
    傷痛，又因被告拒不供出其餘三名男子之姓名身分，伊深怕
    遭到報復而遷居躲藏，日夜生活在驚恐中，精神上損害至鉅
    ，自得請求慰撫金五十萬元。爰依民法第一百八十四條第一
    項前段、第一百九十三條第一項、第一百九十五條第一項之
    規定，求為命被告如數給付及加計法定遲延利息之判決等語
    。並於本院聲明：被告應給付原告六十一萬二千二百六十九
    元，及自刑事附帶民事訴訟起訴狀繕本送達翌日起至清償日
    止，按年息百分之五計算之利息。
三、被告未於言詞辯論期日到場，亦未提出書狀作何聲明或陳述
    。
四、經查，本件被告因友人王力加抱怨於出遊時遭原告調戲，乃
    夥同其他姓名身分均不詳之三名男子，於九十五年六月三日
    凌晨四時十分左右，在臺北市大安區○○○路○段八十八號
    前，共同基於傷害原告身體之犯意聯絡，與原告互毆，致原
    告受有左側兩處頭皮外傷（額側約四公分、顳側約五公分）
    、顏面三處外傷（左額一公分、前額一公分）、左上臂擦傷
    、右側第四手指外傷、右側顳部顱骨裂傷、疑似腦震盪等傷
    害之事實，已據原告提出國立臺灣大學醫學院附設醫院（下
    稱臺大醫院）診斷證明書一紙為證，且為被告於其所涉傷害
    罪刑事案件審理中坦承不諱，有影印之刑事卷宗可稽。而被
    告所涉刑事傷害案件，由檢察官提起公訴後，經本院判處有
    期徒刑三月並得易科罰金確定在案，亦有臺灣板橋地方法院
    九十六年度易字第一四九號、本院九十六年度上易字第六五
    四號刑事判決在卷可憑（見附民卷第十二至十五頁），自堪
    認原告主張之上開事實為可採信。按因故意或過失，不法侵
    害他人之權利者，負損害賠償責任，民法第一百八十四條第
    一項前段定有明文。本件被告確有毆打原告，致原告受有頭
    部、顏面、上臂、手指等傷害之事實，原告依上開規定，自
    得請求被告負侵權行為損害賠償責任。
五、次按損害賠償，除法律另有規定或契約另有訂定外，應以填
    補債權人所受損害及所失利益為限，民法第二百十六條第一
    項定有明文。而不法侵害他人之身體或健康者，對於被害人
    因此喪失或減少勞動能力或增加生活上之需要時，應負損害
    賠償責任；不法侵害他人之身體、健康、名譽、自由、信用
    、隱私、貞操，或不法侵害其他人格法益而情節重大者，被
    害人雖非財產上之損害，亦得請求賠償相當之金額，同法第
    一百九十三條第一項、第一百九十五條第一項前段亦定有明
    文。茲就原告所得請求被告賠償之金額，分述如下：
  (一)關於醫療費用四萬四千七百六十七元部分：
    原告主張伊之頭部遭被告重擊後，傷及大腦及神經，經常頭
    痛欲裂，因而購買安腦用藥，合計支出四萬四千七百六十九
    元之事實，固據原告提出友善健康生活館南華店出具之收據
    六紙（見附民卷第八至九頁）為證。然依上開診斷證明書所
    示，原告所受傷害為兩處頭皮外傷、三處顏面外傷、左上臂
    擦傷、右側第四手指外傷、右側顳部顱骨裂傷等，均屬外傷
    ，而原告購買之藥品既為安腦用藥，尚非治療該等外傷所必
    要，原告請求此部分費用既非醫療上所必需，自不應准許。
  (二)關於工作損失六萬七千五百元部分：
    原告主張伊任職於金皇視廳歌城，擔任服務人員之工作，每
    月薪資四萬五千元，因遭被告等人毆傷，長達一個半月無法
    工作，故請求賠償一個半月薪資合計六萬七千五百元之損失
    等語，雖據原告提出在職證明書一紙為證（見附民卷第十頁
    ）。然在職證明書僅能證明原告在金皇視廳歌城任職及每月
    薪資數額之事實，尚不足證明原告於本件傷害後無法工作。
    觀諸上揭診斷證明書載明原告於九十五年六月三日凌晨五時
    二分前往臺大醫院急診，縫合治療後，於五時五十分離院；
    復於同日下午六時五十五分再度前往急診治療後，於八時五
    十五分離院，醫囑原告宜於門診追蹤治療。而原告既未提出
    其他追蹤診療之紀錄，或其他無法工作之證據，是依原告提
    出之證據，至多僅能證明原告於受傷當日即九十五年六月三
    日無法工作，不能證明原告需要休養一個半月且該一個半月
    內均不能工作之事實。故原告請求不能工作損失一日一千五
    百元部分應予准許，逾此範圍即不應准許。
  (三)關於非財產上損害賠償五十萬元部分：
    按慰藉金之賠償須以人格權遭遇侵害，使精神上受有痛苦為
    必要，其核給之標準固與財產上損害之計算不同，然非不可
    斟酌雙方身分資力與加害程度，及其他各種情形核定相當之
    數額（最高法院五十一年台上字第二二三號判例意旨參照）
    。經查原告係七十一年十二月二十六日生，國中肄業，任職
    於金皇視廳歌城擔任服務人員之工作，每月薪資四萬五千元
    ，名下有坐落苗栗縣後龍鎮○○○段三八八之二地號、面積
    八百七十四平方公尺、權利範圍八分之一土地，及其上門牌
    號碼苗栗縣後龍鎮大山里十一鄰十四號建物、權利範圍八分
    之一，此有臺北縣三和國民中學出具之臨時修業證明書、全
    國財產稅總歸戶財產查詢清單（見本院卷(一)第十四、十五頁
    ）在卷可稽。被告係六十八年七月二十五日生，小學畢業、
    未婚，有法務部戶役政連結作業系統可按（見本院卷(二)第十
    三頁）。本院審酌原告與被告互毆，受傷多處，肉體、精神
    確受極大痛若，及兩造上開身分、地位、經濟能力等一切情
    狀，認為原告請求慰撫金五十萬元尚嫌過高，應予核減為二
    十萬元，方屬公允。原告超逾此數額之請求，則屬無據，不
    應准許。
六、綜上所述，原告主張被告毆傷伊之事實為可採信，原告依民
    法第一百九十三條第一項、第一百九十五條第一項規定，得
    請求被告賠償一日工作損失一千五百元及慰撫金二十萬元，
    合計二十萬一千五百元。從而，原告依侵權行為之法律關係
    ，請求被告給付二十萬一千五百元及自刑事附帶民事訴訟起
    訴狀繕本送達翌日即九十六年四月十日起至清償日止，按年
    息百分之五計算利息部分，洵屬正當，應予准許。逾此部分
    所為之請求，為無理由，應予駁回。
據上論結，本件原告之訴為一部有理由，一部無理由，依民事訴
訟法第七十九條、第四百六十三條、第三百八十五條第一項前段
，判決如主文。
中　　華　　民　　國　　96　　年　　11　　月　　13　　日
                    民事第十庭
                        審判長法　官  黃豐澤
                              法  官  吳光釗
　　　　　　　　　　　　　　  法  官  林麗玲
正本係照原本作成。
不得上訴。
中　　華　　民　　國　　96　　年　　11　　月　　14　　日
                              書記官  陶美玲
